【裁判字號】    95,交聲,132
【裁判日期】    950428
【裁判案由】    違反道路交通管理處罰條例聲明異議
【裁判全文】
臺灣士林地方法院交通事件裁定         95年度交聲字第132號
原處分機關  交通部公路總局臺北區監理所蘆洲監理站
異  議  人
即受處分人  甲○○
上列異議人即受處分人因違反道路交通管理處罰條例案件，對於
交通部公路總局臺北區監理所蘆洲監理站中華民國94年12月21日
所為之處分（原處分案號：北監蘆字第裁46-C00000000號）聲明
異議，本院裁定如下：
    主  文
異議駁回。
    理  由
一、按汽車駕駛人，行經有燈光號誌管制之交岔路口闖紅燈者，
    處新台幣（下同）1,800 元以上5,400 元以下罰鍰，並記違
    規點數3 點，道路交通管理處罰條例第53條、第63條第1 項
    第3 款，分別定有明文。
二、原處分意旨略以：異議人即受處分人甲○○於民國93年7 月
    15日16時5 分許（裁決書誤載為16時50分），駕駛其所有之
    車牌號碼BNK-851 號重機車，行至臺北縣淡水鎮○○路229
    號前之有燈光號誌管制交岔路口，不依當時已亮紅燈之號誌
    停車等待，反逕自闖紅燈行駛，經警當場攔停舉發「闖紅燈
    」之違規，爰依道路交通管理處罰條例第53條之規定，裁處
    罰鍰4,500 元，並依同條例第63條第1 項第3 款規定，記違
    規點數3 點。
三、異議人聲明異議意旨略以：案發當天伊由淡海方向沿中正路
    行駛，行經第二漁港路口至淡水分局門口時，該分局員警將
    伊攔停並舉發伊闖紅燈，經伊否認後（嗣於本院訊問時，坦
    承當場未質疑舉發），員警仍開單處罰，然該名員警離案發
    地點之十字路口至少150 公尺以上，員警應係誤認伊違規闖
    紅燈，又因伊當時有急事需即刻前往處理，所以才在罰單上
    簽名，且本件亦無採證照片可證，原處分機關未予詳查，逕
    予裁罰，實難甘服云云。
四、本院查：
(一)本件異議人甲○○確有於93年7 月15日16時5 分許，駕駛其
    所有之車牌號碼BNK-851 號重機車行經上開舉發違規地點（
    即臺北縣淡水鎮○○路229 號前之有燈光號誌交岔路口），
    且為警攔停舉發「闖紅燈」之違規等情，為異議人所不否認
    ，並經證人即舉發本件違規之臺北縣政府警察局淡水分局警
    備隊員警辛首文到院證實無訛（見本院95年4 月21日訊問筆
    錄），此外，並有臺北縣政府警察局舉發違反道路交通管理
    事件通知單1 紙在卷可稽，應甚明確，堪予認定。
(二)訊據證人即本件舉發員警辛首文到院具結證稱：本件案發當
    日16至18時，伊在分局前執行守望勤務，負責取締分局前方
    違規停車，而本件舉發地點（即淡水鎮○○路、新生街口）
    之闖紅燈違規亦為重點取締項目，當天伊所佔位置距離案發
    路口約80公尺，天氣很好，可清楚看見該路口燈號，案發時
    很多車輛正在路口停等紅燈，只有異議人一人之車輛闖紅燈
    ，所以伊便在分局前將異議人攔停告發等語明確（見同上訊
    問筆錄），經核證人辛首文係就其於案發當時親見之異議人
    違規事實為證，且其證詞內容詳確，並無明顯瑕疵，又證人
    與異議人素不相識，此為異議人所不否認，原無甘冒偽證重
    罪而設詞誣陷異議人之必要，是其證詞應屬可信，參以本件
    案發時間為16時05分許之日間，光線充足，證人當時所服勤
    務復係以上開路口闖紅燈違規為取締重點，衡情，當無誤認
    異議人違規事實之虞，從而，異議人確有證人所證指闖越紅
    燈之交通違規事實，應甚明確，堪予認定。
(三)至本件異議人雖執前詞否認違規，然查，異議人於本院訊問
    時初稱：當天伊過該十字路口時，還沒有紅燈，伊通過後才
    轉為紅燈，嗣經證人辛首文作證後，異議人初稱：伊是快要
    綠燈時就先通過（即自承通過時，其前方路口號誌仍為紅燈
    ），後改稱：伊開始走時，就變成綠燈，嗣又改稱：伊是看
    到另一方向燈號變成紅燈伊就走了，伊以為過去時已經變綠
    燈云云，經本院以其說詞反覆質之，異議人先稱：伊起步時
    ，有確認自己的燈號為綠燈，後改稱：伊是快轉綠燈時就通
    過路口，經本院質其通過路口時既未看到綠燈，何以得知快
    要變綠燈，異議人竟稱：憑感覺（詳見本院上開訊問筆錄）
    ，核異議人所述內容，就其通過上開路口時之燈號究竟為何
    ，先後供述反覆，甚至辯稱係憑感覺判斷燈號是否轉綠，足
    徵異議人實際上未能確定自己通過該路口時之燈號為何，參
    以異議遭警舉發當時，並未向員警辯稱其並未闖紅燈乙情，
    業據證人辛首文及異議人於本院訊問時一致供證無訛，衡情
    ，苟異議人自認並無闖紅燈行駛之違規，豈有不於當場辯解
    之理，從而，異議人執詞辯稱並未闖紅燈云云，自非可信，
    應以上開證人辛首文所證目擊異議人闖越紅燈行駛之證詞較
    為明確，而屬可採。
(四)另異議人以本案並無照片可佐置辯，然按交通警員掣單舉發
    違反道路交通管理處罰條例所列之違規事實，本質上為行政
    處分，係公務員基於職務上權力，依法就特定之具體事件所
    為具公法上效果之單方行政行為，基於職務上權力，依法就
    特定之具體事件所為具公法上效果之單方行政行為，基於公
    務員為公法上行為具有公信力之原則，該行政處分當可被推
    定為真正，其據以依法處分之事實認定亦為正確無誤，本此
    公信原則，乃立法者賦予行政機關制定違反道路交通事件統
    一裁罰標準及處理細則，使執勤警員得當機處分（如該細則
    第23條）以維護交通秩序、安全之行政目的，若謂公務員一
    切行政行為均需預留證據以證其實，則國家行政勢必窒礙難
    行，此徵諸交通違規行為常係偶發且為一瞬間之事件，如謂
    一切交通違規行為，員警均需拍照佐證，始得舉發，則國家
    維持交通秩序之目的顯無法達成，是本件員警因當場目擊違
    規而攔停舉發，程序並無違誤，本件雖無採證照片，然既經
    舉發員警到庭具結作證，本院自得以證人可信之證詞據為認
    定違規事實之依據，異議人此部份所辯，亦無足採。
五、從而，原處分機關以本案違規事實明確，援引首揭規定，裁
    處異議人罰鍰4,500 元，並記違規點數3 點，認事用法均無
    違誤，異議人猶執前詞不服處分，其異議為無理由，應予駁
    回。
據上論斷，應依道路交通案件處理辦法第19條，裁定如主文。
中    華    民    國    95    年    4     月    28    日
                  交通法庭法  官  吳祚丞
以上正本證明與原本無異。
如不服本裁定，應於裁定送達後5 日內，向本院提出抗告狀。
                          書記官  林立原
中    華    民    國    95    年    5     月     5    日


司法院資訊處製作；財團法人民間司法改革基金會備份。
